【裁判字號】    94,訴,3846
【裁判日期】    950803
【裁判案由】    勞保
【裁判全文】
臺北高等行政法院判決
                                     94年度訴字第03846號
                              .
原      告  甲○○
被      告  勞工保險局
代  表  人  乙○○代理總經理.
訴訟代理人  丁○○兼送達代收.
            丙○○
上列當事人間因勞工保險條例事件，原告不服行政院勞工委員會
中華民國94年10月14日勞訴字第0940039501號訴願決定，提起行
政訴訟。本院判決如下：
    主  文
原告之訴駁回。
訴訟費用由原告負擔。
    事  實
一、事實概要：緣原告以嘉義市機車修理業職業工會為投保單位
    ，加入勞工保險為被保險人。原告以其於民國（下同）92年
    2 月3 日車禍致右髖關節股骨頭壞死及人工髖關節置換術後
    ，檢據向被告申請殘廢給付。經被告審查，以原告前於93年
    2 月間因同一事故致右股骨折併癒合不良及右髖關節活動度
    受限，已領取勞工保險殘廢給付標準表第143 項第11等級24
    0 日職業傷害殘廢給付在案，此次殘廢程度符合第13等級殘
    廢，等級並未提高，乃依勞工保險條例第55條第8 款規定，
    於94年2 月18日以保給殘字第09460093160 號函（下稱原處
    分）核定，所請殘廢給付應不予給付。原告不服，申請審議
    ，經勞工保險監理委員會（以下簡稱勞保監理會）於94年6
    月14日以94保監審字第1058號審定書駁回後，提起訴願，亦
    遭駁回，遂提起本件行政訴訟。
二、兩造聲明：（原告未於準備程序及言詞辯論期日到場，聲明
    及陳述依其起訴狀記載。）
  (一)原告聲明求為判決：（原告於起訴狀內聲明雖僅記載「被告
    應將原處分撤銷，依規定發給加重後殘障給付」，然既於該
    訴狀內同時表明「不服訴願審議委員會決定，依法提起本件
    行政訴訟」等語，核其真義應係對訴願決定、審議審定亦有
    不服請求撤銷之意）
    1.訴願決定、審議審定及原處分均撤銷。
    2.被告應作成核付原告加重後殘廢給付之行政處分。
  (二)被告聲明求為判決：駁回原告之訴。
三、兩造之主張：
甲、原告主張之理由：
一、原告於92年2 月間因車禍致右股骨折併癒合不良及右髖關節
    活動度受限，已領取第143 項第11等級核付240 日職業傷害
    殘廢給付在案。此次因殘廢程度加重，按依勞工保險條例第
    55條第8 款之規定，被告應發給加重後殘廢給付。
二、原告因車禍受傷之後，已成殘廢，如今實係因受傷之處殘廢
    之情況較以前更嚴重，有嘉義市陽明醫院（以下簡稱陽明醫
    院）診斷證明書：「病人不宜從事負重工作，遺存顯著運動
    障礙，伸展活動0-30度，屈曲0-70度，不宜上下樓梯、蹲作
    之動作。」為證。
乙、被告主張之理由：
一、原告以因92年2 月3 日車禍致右髖關節股骨頭壞死及人工髖
    關節置換術後，於94年1 月27日申請殘廢給付，經被告審查
    ，其前於93年2 月間因同一事故致右股骨折併癒合不良及右
    髖關節活動度受限，已領取第143 項第11等級240 日職業傷
    害殘廢給付在案，此次殘廢程度符合第13等級，等級並未提
    高，乃依勞工保險條例第55條第8 款規定，以本件原處分核
    定所請殘廢給付應不予給付。
二、根據財團法人長庚紀念醫院嘉義分院（以下稱長庚嘉義分院
    ）於94年1 月26日出具之勞工保險殘廢診斷書載略以，病人
    93年8 月31日入院，同年9 月2 日手術髖關節人工置換術，
    同年9 月9 日出院；殘廢部位：右下肢；右髖關節屈曲90度
    ，伸展10度，活動範圍100 度，其殘廢程度符合上開標準表
    第13殘廢等級，較其93年2 月間因同一事故致右股骨折併癒
    合不良及右髖關節活動度受限，已領取第143 項第11等級並
    未提升。又依據勞保監理會專科醫師審查意見略以：「依長
    庚嘉義分院殘廢證明沈君右髖關節屈曲90度，伸展10度，活
    動範圍100 度，為喪失正常活動（155 度至165 度）之3 分
    之1 以上，未達2 分之1 ，應符合第147 項第13等級殘廢，
    惟本病人原已因同一疾病申請第11等級殘廢在案，目前殘廢
    程度不升反降，勞保局不予核付為合理。」據此，被告以原
    告殘廢程度符合第13等級殘廢，較之先前等級並未提高，乃
    核定否准所請殘廢給付，依法並無不合。
    理  由
壹、程序方面：
一、本件原告起訴後，被告之代表人已由史哲變更為乙○○，茲
    由新任代表人具狀聲明承受訴訟，核無不合，應予准許，先
    為明。
二、本件原告經合法通知，無正當理由而未於言詞辯論期日到場
    ，核無行政訴訟法第218 條、民事訴訟法第386 條各款所列
    情形，爰依被告之聲請，由其一造辯論而為判決。
貳、實體方面：
一、按「被保險人因職業傷害或罹患職業病，經治療終止後，如
    身體遺存障害適合殘廢給付標準表規定之項目，並經保險人
    自設或特約醫院診斷為永久殘廢者，依同表規定之殘廢等級
    及給付標準，增給50% ，1 次請領殘廢補償費。被保險人領
    取職業傷病給付期滿，尚未痊癒，如身體遺存障害，適合殘
    廢給付標準表規定之項目，並經保險人自設或特約醫院診斷
    為永不能復原者，得比照前項規定辦理。」、「殘廢給付依
    左列規定，審核辦理之：．．．八被保險人之身體原已局部
    殘廢，再因傷害或疾病致身體之同一部位殘廢程度加重，一
    律依殘廢給付標準表規定，按其加重後殘廢給付日數，發給
    殘廢給付。但原已局部殘廢部分，依殘廢給付標準表規定所
    核定之給付日數，應予扣除。」勞工保險條例第54條及第55
    條第8 款分別定有明文。又依勞工保險條例第53條附表即殘
    廢給付標準表「下肢機能」障害系列第143 障害項目規定「
    1 下肢3 大關節中，有1 大關節遺存顯著運動障害者。」為
    第11等級殘廢，給付標準160 日；第147 障害項目規定「1
    下肢3 大關節中，有1 大關節遺存運動障害者。」為第13等
    級殘廢，給付標準60日。又該障害系列附註2 規定：下肢之
    機能障害「喪失機能」、「顯著運動障害」或「運動障害」
    之審定，參照上肢之各項規定。同表「上肢機能障害」附註
    3 規定：以生理運動範圍作審定關節機能障害之標準，規定
    如左：(一)「喪失機能」，係指關節完全強直或完全麻痺狀態
    者。(二)「顯著運動障害」，係指喪失生理運動範圍2 分之1
    以上者。(三)「運動障害」，係指喪失生理運動範圍3 分之1
    以上者。另按「．．．診斷書之內容，係由醫師依病人病情
    或依該病人之病歷據實填載，而非依病人要求內容出具，至
    於該診斷書所載之病情，是否符合殘障給付標準，係由該殘
    障給付主管機關逕依權責認定。」亦有行政院衛生署89年3
    月17日衛署醫字第89013119號函釋可資參照。核上開函釋與
    勞工保險條例規定意旨無違，被告辦理相關案件，自得據之
    適用。
二、查本件原告以其因92年2 月3 日車禍致右髖關節股骨頭壞死
    及人工髖關節置換術後，於94年1 月28日檢據向被告申請殘
    廢給付。據卷附長庚嘉義分院於94年1 月26日出具治療1 年
    以上診斷為永久不能復原之勞工保險殘廢診斷書載略以，病
    人93年8 月31日入院，同年9 月2 日手術髖關節人工置換術
    ，同年9 月9 日出院；殘廢部位：右下肢；右髖關節屈曲90
    度，伸展10度，活動範圍100 度。案經被告審查，其前於93
    年2 月間，因同一事故致右股骨折併癒合不良及右髖關節活
    動度受限，已領取第143 項第11等級240 日職業傷害殘廢給
    付在案，此次殘廢程度符合第13等級，等級並未提高，乃依
    勞工保險條例第55條第8 款規定，以原處分核定所請殘廢給
    付應不予給付。原告不服，向勞保監理會申請審議，經該會
    將相關資料送請其特約專科醫師審查意見略以：依長庚嘉義
    分院殘廢證明「右髖關節屈曲90度，伸展10度，可動範圍10
    0 度」，本病人（指原告）髖關節活動度100 度，為喪失正
    常活動度（155 度至165 度）之3 分之1 以上，未達2 分之
    1 ，應符合第147 項第13等級殘廢，惟本病人原已因同一疾
    病申請第11等級殘廢在案，目前殘廢程度不升反降，勞保局
    不予核付為合理等語，而審定申請審議駁回。此有勞保監理
    會專科醫師審查意見表附原審定卷可稽。據此，可見本件業
    經勞保監理會之專業醫師歷經審查，亦認原告之殘廢程度符
    合殘廢給付標準表第147 項第13等級，原告殘廢程度較之前
    核定之第143 項第11等級，並未有提高之情形，因此被告認
    原告不符合殘廢給付之請領標準。揆諸首揭規定，依法並無
    不合。
三、雖原告主張其殘廢等級有加重之情形云云。然原告前曾於93
    年2 月6 日（被告收文日期）以右股骨骨折併癒合不良及右
    髖關節活動度受限，向被告申請殘廢給付，經被告核發予原
    告第143 項第11等級240 日職業傷害殘廢給付在案，有勞工
    保險給付申請書、勞工保險殘廢診斷書、勞保殘廢給付詳細
    資料查詢影本各1 份附原處分卷可參，自堪信為真正。此次
    原告申請殘廢給付傷病名稱為「右髖關節股骨頭壞死、人工
    髓關節置術後」，有勞工保險殘廢診斷書影本1 紙附原處分
    卷可按，比較原告前次及本次申請殘廢給付之勞工保險殘廢
    診斷書觀之，其兩次肢體障害部位核屬相同；前次「右髖關
    節屈曲60度，伸展10度，活動範圍70度」，此次「右髖關節
    屈曲90度，伸展10度，可動範圍100 度」，其髖關節活動度
    100 度，雖為喪失正常活動度（155 度至165 度）之3 分之
    1 以上，未達2 分之1 ，應符合第147 項第13等級殘廢，惟
    其本次殘廢程度較前次之殘廢程度不升反降，並未有提高之
    情形，則其前次既已因同一疾病請領第11等級殘廢給付在案
    ，依勞工保險條例第55條第8 款規定，自無從再申請加重之
    殘廢給付。原告主張其此次殘廢程度有加重情形，顯與卷內
    勞工保險殘廢診斷證明書記載不符，尚難採信。又原告於本
    院審理時，復未提出有利證明以實其說，故其此項主張不足
    採信。
四、查被告審核殘廢給付之承辦人員均為一般行政人員，而殘廢
    給付之給付與否及等級之判定，又常涉及專業醫理之判斷，
    並非該局一般承辦人員所能逕行認定，故被告於審核給付案
    件時，除以被保險人或受益人檢附之保險資料、診斷書等書
    面資料予以審核外，如有必要，亦須另外徵詢專科醫師意見
    或實地派員訪查瞭解實情等，故法令明文規定被告或勞保監
    理會為審核保險給付或爭議事項，得調查有關之文件，得另
    行指定醫院或醫師複檢、並得通知出具診斷書之醫院診所檢
    送必要之有關診療病歷等，即雖以專門醫師診斷證明為依據
    ，在不能確定殘廢等級及給付與否之前，尚須審酌相關病歷
    檢查報告、訪查報告及特約專科醫師提供之專業意見等，以
    為審核之依據，然最終審查之核定權仍在被告。據此，可見
    被告原處分於醫理上有其依據，而相關審查程序亦未有違法
    之處，自應予以尊重。
五、綜上所述，原告之主張，並無可採。原處分以原告前曾請領
    第143 項第11等級240 日職業傷害殘廢給付在案，此次因同
    一事故同一部位再次申請殘廢給付，經審查結果，認原告右
    髖關節殘廢程度已減輕，殘廢等級降低為第13等級並未提高
    ，乃依勞工保險條例第55條第8 款規定，核定否准所請殘廢
    給付，認事用法，均無違誤，審議審定及訴願決定予以維持
    ，亦無不合，原告訴請如聲明所示，並無理由，應予駁回。
    惟若原告嗣後身體遺存障害程度有加重情形至符合殘廢給付
    標準表規定之請領標準時，自可再依法重新提出申請，併此
    敘明。
據上論結，本件原告之訴為無理由，爰依行政訴訟法第218 條、
第98條第3 項前段、民事訴訟法第385 條第1 項前段，判決如主
文。
中    華    民    國    95    年    8     月    3     日
                       第三庭審判長法  官  姜素娥
                                   法  官  吳東都
                                   法  官  陳秀
上為正本係照原本作成。
如不服本判決，應於送達後20日內，向本院提出上訴狀並表明上
訴理由，如於本判決宣示後送達前提起上訴者，應於判決送達後
20日內補提上訴理由書（須按他造人數附繕本）。
中    華    民    國    95    年    8     月    3     日
                                   書記官  楊子鋒


司法院資訊處製作；財團法人民間司法改革基金會備份。
